【裁判字號】    95,簡上,719
【裁判日期】    950912
【裁判案由】    詐欺
【裁判全文】
臺灣高雄地方法院刑事判決             95年度簡上字第719號
上  訴  人  臺灣高雄地方法院檢察署檢察官
被      告  乙○○
上列上訴人因詐欺案件，不服本院高雄簡易庭95年度簡字第1756
號中華民國95年4月11 日第一審判決（聲請簡易判決處刑書案號
：臺灣高雄地方法院檢察署94年度偵字第26475 號），提起上訴
，及檢察官移送併案審理（94年度偵字第23859 號、95年度偵字
第7206號），本院判決如下：
    主  文
原判決撤銷。
乙○○連續幫助意圖為自己不法之所有，以詐術使人將本人之物
交付，處有期徒刑伍月，如易科罰金，以佰元折算壹日。
    事  實
一、乙○○雖得預見如將行動電話門號及金融機構存摺、印章、
    金融卡及密碼提供與他人使用，可能供犯罪集團用以作為對
    他人詐欺取財之犯罪工具，以遂行犯罪計畫並逃避偵查。猶
    基於連續幫助詐欺之不確定故意，而連續為以下行為：
  (一)先於民國94年6 月7 日，至臺北市○○路○ 段大眾電信股份
    有限公司門市申請0000000000號行動電話門號，於申辦門號
    完成後，即於該門市門前，以新臺幣（下同）4000元之代價
    ，將門號交與綽號「小宋」之姓名年籍不詳成年男子使用。
    後該綽號「小宋」之人或其所屬之詐騙集團，即於94年6 月
    10日下午4 時許，以中國信託商業銀行（下稱中信銀行）行
    員之名義撥打電話向丙○○佯稱：因資料外洩致丙○○所有
    之中信銀行信用卡遭盜刷35萬4600元，請速撥00-00000000
    號電話及前揭乙○○所有之0000000000號行動電話號碼與「
    林建隆」主任聯繫，該自稱林建隆之姓名年籍不詳成年男子
    即要求丙○○持金融卡依其指示操作提款機，致使丙○○陷
    於錯誤，於同日下午5 時20分，將總計7 萬8000元金額轉帳
    入林建隆指定之人頭帳戶中。
  (二)乙○○又承同一概括犯意，於同年6月20日至28日間某日，
    在不詳地點，將其所有之台北富邦商業銀行南京東路分行（
    下稱台北富邦銀行）之帳號000-000-000000號帳戶之存摺、
    印鑑、提款卡及密碼交付真實姓名、年籍不詳之成年人，供
    其所屬詐騙集團用以作為收取詐騙款項之用。嗣前揭詐騙集
    團成員即連續為下列行為：1.先在網路與丁○○約定援交，
    使其留下行動電話號碼，再於6月28日下午1時26分許，偽裝
    成援交對象撥打電話對丁○○聲稱：為防止其為警察偽裝，
    需先至提款機前操作以確認身份；並要求丁○○依指示操作
    提款機，使丁○○陷於錯誤，依指示在臺北市松山區某處提
    款機操作，先將4 萬6,381 元匯入另一人頭帳戶中，後該集
    團成員接續向丁○○稱：因為機器有問題致資料外洩，要其
    將帳戶內金錢轉帳存入前揭乙○○所有之帳戶內，丁○○復
    於同日下午3 時5 分起，分別轉帳3 萬元、2 萬9,000元、1
    萬4,000 元（共7 萬3,000 元）存入前揭乙○○所有之帳戶
    中，旋即被提領一空。2.於6 月29日下午，透過網路聊天室
    對戊○○聲稱：若提供2,500 元代價，即可與其進一步親密
    交往，致戊○○陷於錯誤，於同日下午4 時28分許，依指示
    將金額轉讓入詐騙集團成員指定之帳號，其中7 萬3,800 元
    轉帳入前揭乙○○所有之帳戶，旋即被提領一空。經丙○○
    、丁○○及戊○○於匯款後發覺受騙，分別報警處理後，始
    查知上情。
二、案經高雄市政府警察局三民第一分局報請臺灣高雄地方法院
    檢察署檢察官聲請以簡易判決處刑及移送併案審理；及臺北
    市政府警察局南港分局報告臺灣士林地方法院檢察署檢察官
    ，臺中縣警察局烏日分局報告臺灣高雄地方法院檢察署檢察
    官偵辦，並分別移請臺灣臺北地方法院檢察署檢察官移送併
    案審理。
    理  由
壹、證據能力方面：
一、按被告以外之人於審判外之陳述，雖不符刑事訴訟法第159
    條之1至之4等4 條之規定，而經當事人於審判程序同意作為
    證據，法院審酌該言詞陳述或書面陳述作成時之情況，認為
    適當者，亦得為證據，刑事訴訟法第159條之5 第1項定有明
    文。本件證人丙○○、戊○○及丁○○於警詢中之陳述，經
    檢察官及被告於本院95年7 月19日審理時表示同意作為證據
    使用（本院當日審判筆錄參照），且上開證述於作成時亦無
    任何不適當之情況，依法均具有證據能力。
二、按除顯有不可信之情況外，從事業務之人於業務上或通常業
    務過程所須製作之紀錄文書、證明文書，亦得為證據，刑事
    訴訟法第159 條之4 第2 款定有明文，卷附丙○○、戊○○
    及丁○○轉帳交易明細表，台北富邦銀行南京東路分行帳號
    000-000-000000號帳戶之交易明細表等，屬被告以外之人在
    審判外之陳述，為傳聞證據，然既屬銀行於通常業務上所需
    製作之記錄文書，且透過機器自動記錄，具反覆性及規律性
    ，依法即具有證據能力。
貳、實體方面：
一、訊據被告乙○○固坦承有前揭事實一、(一)部分之販賣電話門
    號犯行，惟矢口否認有何事實一、(二)部分提供銀行帳戶與詐
    騙集團使用犯行，辯稱：台北富邦銀行帳戶係其在保全公司
    上班所開立之薪資轉帳帳戶，但因工作僅一個月即離職，薪
    資並未真正匯入過。又其同時擁有多個帳戶，習慣又不好，
    所以丟掉了大約一半左右的帳戶，包括台北富邦銀行帳戶也
    丟了，在何時、何地丟掉都不清楚，其是在去年8 、9 月間
    到臺北縣板橋市合庫府前分行辦理更換印鑑，經銀行行員告
    知因其被通報為警示帳戶，不能辦理，之後即收到法院通知
    書，始知台北富邦銀行帳戶之存摺、印章及密碼均已遺失云
    云。經查：
  (一)被告販賣電話門號部分：
    訊據被告對於其有提供前揭行動電話門號與他人使用之事實
    均坦承不諱，且有通聯記錄查詢單影本乙紙（見高市警分三
    字第0940012139號偵查卷宗第15頁）可資佐證，足認被告之
    自白與事實相符。又詐騙集團成員即利用該行動電話門號與
    丙○○聯繫，使之陷於錯誤而將金錢轉帳入詐騙集團所用之
    人頭帳戶之事實，業據被害人丙○○指述綦詳（見94年偵字
    第26475 號偵查卷宗第2 、3 頁），並有交易明細表影本乙
    份在卷足憑（見高市警分三字第0940012139號偵查卷宗第9
    頁），上開事實足堪認定。
  (二)被告提供帳戶予詐騙集團成員使用部分：
    1.被告所有之台北富邦銀行帳戶為詐騙集團成員利用，並使
      被害人戊○○及丁○○分別轉帳金額7 萬3000元及7 萬3,
      800 元進入該帳戶之事實，業經證人戊○○及丁○○於警
      詢證述綦詳（見95年度偵字第4809號偵查卷宗第27頁、94
      年偵字第10463 號偵查卷宗第9 頁），並有被告開戶基本
      資料、戊○○交易明細表影本、丁○○交易明細表影本、
      被告帳戶對帳資料影本各乙紙（見烏警偵字第0950000417
      號偵查卷宗第8 頁、94年偵字第10463 號偵查卷宗第25頁
      、第11頁、第28頁）可資佐證，且依前揭帳戶交易明細資
      料顯示，被害人在將款項存入被告帳戶後不久，該款項均
      即被人以金融卡現金提領或跨行轉帳之方式領出，又在犯
      罪行為完成後之7 月1 日，被告帳戶即被人以轉帳方式結
      清，足見被告之存摺、印章與金融卡均被詐騙集團成員用
      以為詐財之用，堪以認定。
    2.被告固辯稱未提供前揭銀行帳戶供他人使用，存摺、印章
      、金融卡均不甚遺失云云，惟查金融卡密碼應僅持卡人個
      人知悉，如非被告將其金融卡及密碼交付、告知詐騙集團
      成員，他人何以能憑空知悉其密碼而將被害人匯入其帳戶
      之款項提領一空；又被告甫於94年6 月20日向台北富邦銀
      行申請換發晶片金融卡，有金融卡申請換發申請書暨約定
      書影本乙份在卷可考（見94年偵字第10463 號偵查卷宗第
      30頁），不僅與詐騙集團成員持以犯罪時間密切接近，且
      金融卡、印鑑及存摺既為重要之金融工具，如遺失有遭他
      人盜用帳號之可能，一般人皆能注意謹慎保管，即使遺失
      也會立即申請掛失，依被告所辯，其於申請換發晶片金融
      卡後不久，即一併遺失金融卡、存摺及印章，自身卻毫無
      察覺，顯然與常情有違。
    3.綜上，被告確有將其存摺、提款卡及密碼提供他人使用之
      行為，所辯遺失云云，核與事實不符，不足採信。
  (三)按行為人對於構成犯罪之事實，預見其發生而其發生並不違
    背其本意者，以故意論，刑法第13條第2 項定有明文。今日
    社會大眾至電信公司辦理行動電話門號，或至金融機構如銀
    行、郵局等開設帳戶使用，均十分便利，且無特殊身分限制
    ，苟有使用行動電話門號及金融存款帳戶之正當用途，自得
    以本人名義或可信賴之親友申請，如使用他人名義之帳戶，
    反須承受帳戶名義人利用通知掛失止付及換摺等方式，盜領
    帳戶內款項之風險；故苟非具意圖以他人行動電話門號或銀
    行帳戶從事不法用途，藉以逃避查緝，自無向他人借用之理
    ；加以目前電話詐騙橫行，受害者不計其數，屢經媒體以顯
    著篇幅報導，依一般人通常之知識、經驗，自可瞭解他人要
    求提供行動電話門號、銀行帳戶，目的乃為隱匿實際犯罪行
    為人之身分並逃避追查，而極有可能係作為詐騙集團與詐騙
    對象聯絡及取得不法犯罪所得之用。是被告應得預見其將行
    動電話門號及銀行帳戶提供予他人，可能幫助他人從事財產
    犯罪，竟仍執意交付他人使用，主觀上顯具有幫助他人犯罪
    之不確定故意甚明。
  (四)綜上所述，被告所辯均係卸責之詞，不足採信，本件事證明
    確，被告犯行已經證明，應予依法論科。
二、查被告行為後，如附表所示之相關法律均業經變更，並俱於
    95年7 月1 日施行，玆經整體比較結果，裁判時法並未較為
    有利，從而依刑法第2 條第1 項規定，自應適用各該行為時
    法，亦即修正前刑法至明。核被告提供行動電話門號及銀行
    帳戶予他人作為詐欺取財使用，雖並未參與詐欺取財之構成
    要件行為，然其係以幫助他人犯罪之意思，實施詐欺取財構
    成要件以外之行為，係犯刑法第30條第1 項、第339 條第1
    項之幫助詐欺取財罪。又被告分別將行動電話門號及帳戶提
    供予他人使用之犯行，時間緊接、方法相同，且觸犯構成要
    件相同之罪名，顯係基於概括犯意反覆為之，應依連續犯之
    規定論以一罪，並加重其刑。被告係幫助他人犯罪，應依正
    犯之刑減輕之，並與前開連續犯加重之事由，依法先加後減
    之。
三、被告犯罪事證既已明確，原審就前揭事實一、(一)部分予以論
    罪科刑，固非無見，惟在該案審理中，復發現被告於94年6
    月20日至6 月28日間某日，提供存摺、印章及提款卡予他人
    使用，而有幫助詐欺之犯行【事實一、(二)，即移送併案審理
    部分】，此部分與原審判決部分有連續犯之裁判上一罪關係
    ，原審未及一併予以審究，尚有未洽。是上訴人上訴意旨，
    指摘原判決不當，為有理由，自應由本院予以撤銷改判。爰
    審酌被告行為不僅助長詐欺集團之猖獗，並增加被害人追償
    及警察機關偵查犯罪之困難，且已造成被害人丙○○、丁○○及戊○○實際損害，又其犯後雖坦承事實一、(一)部分犯行
    ，惟就事實一、(二)部分之犯行仍飾詞否認，並無悔悟之意等
    一切情狀，量處如主文第2 項所示之刑，並依修正前刑法第
    41條第1 項前段諭知易科罰金之折算標準。
據上論斷，應依刑事訴訟法第455 條之1 第1 項、第3 項、第36
9 條第1 項前段、第364 條、第299 條第1 項前段，現行刑法第
2 條第1 項前段，修正前刑法第339 條第1 項、第30條、第41條
第1 項前段、第56條，罰金罰鍰提高標準條例第1 條前段，修正
前罰金罰鍰提高標準條例第2 條，判決如主文。
本案經檢察官甲○○到庭執行職務
中    華    民    國    95    年    9     月    12    日
                  刑事第十二庭  審判長法  官  施柏宏
                                      法  官  黃宗揚
                                      法  官  洪能超
以上正本證明與原本無異。
不得上訴。
中    華    民    國    95    年    9     月    12    日
                                      書記官  曾小玲
附錄本案論罪科刑法條全文：
刑法第339條
意圖為自己或第三人不法之所有，以詐術使人將本人或第三人之
物交付者，處5 年以下有期徒刑、拘役或科或併科1 千元以下罰
金。
以前項方法得財產上不法之利益或使第三人得之者，亦同。
前二項之未遂犯罰之。
┌───────────────────────────────────────────────┐
│附表：                                                                                        │
├──────┬─────────────┬─────────────┬───────┬────┤
│相關變更條文│行為時法（下稱舊法）之內容│裁判時法（下稱新法）之內容│比  較  理  由│備    註│
├──────┼─────────────┼─────────────┼───────┼────┤
│【罰金刑貨幣│依法律應處罰金、罰鍰者，就│中華民國94年1 月7 日刑法修│刑法之貨幣單位│經按現行│
│單位之變更】│其原定數額得提高為2 倍至10│正施行後，刑法分則編所定罰│由「元（指銀元│法規所定│
│罰金罰鍰提高│倍（刑法乃係定明10倍）。第│金之貨幣單位為新臺幣。94年│）」變更為「新│貨幣單位│
│標準條例第1 │1 條所定得提高倍數之規定，│1月7日刑法修正時，刑法分則│臺幣」，且刑法│折算新臺│
│條前段、第5 │於本條例修正後制定之法律，│編未修正之條文定有罰金者，│分則之罰金數額│幣標準條│
│條與刑法施行│不適用之；本條例修正前公布│自94年1 月7 日刑法修正施行│，亦視該分則先│例第2 條│
│法第1 之1條 │之法律，於本條例修正後修正│後，就其所定數額提高為30倍│前曾修正與否，│之規定折│
│第1 項、第2 │其罰金罰鍰數額或法律經全部│。但72年6 月26日至94年1 月│分別提高3 或30│算後等值│
│項          │修正而其罰金罰鍰數額未予變│7 日新增或修正之條文，就其│倍。          │，是以新│
│            │更者，亦同。              │所定數額提高為3 倍。      │              │法並未較│
│            │                          │                          │              │有利。  │
├──────┼─────────────┼─────────────┼───────┼────┤
│刑法第33條第│罰金：（銀元）1 元以上。  │罰金：新臺幣1000元以上…。│罰金刑之下限，│舊法有利│
│5 款：罰金刑│                          │                          │由銀元10元（亦│        │
│下限變更    │                          │                          │經提高）即新臺│        │
├──────┼─────────────┼─────────────┼───────┼────┤
│法定刑之加重│1、修正前刑法第67條：「有 │1、修正後刑法第67條：「有 │舊法罰金刑之最│舊法有利│
│方法        │   期徒刑加減者，其最高度 │   期徒刑或罰金加減者，其 │低度不加重    │        │
│            │   及最低度同加減之。」   │   最高度及最低度同加減之 │              │        │
│            │                          │   。」                   │              │        │
│            │2、修正前第68條：「拘役或 │2、修正後刑法第68條：「拘 │              │        │
│            │   罰金加減者，僅加減其最 │   役加減者，僅加減其最高 │              │        │
│            │   高度。」               │   度。」                 │              │        │
├──────┼─────────────┼─────────────┼───────┼────┤
│【易科罰金折│犯最重本刑為5 年以下有期徒│犯最重本刑為5 年以下有期徒│易科罰金折算標│舊法有利│
│算標準變更】│刑以下之刑之罪，而受6 個月│刑以下之刑之罪，而受6 個月│準由銀元300 元│        │
│修正前刑法第│以下有期徒刑或拘役之宣告…│以下有期徒刑或拘役之宣告者│即新臺幣900 元│        │
│41條第1 項前│得以（銀元，下同）1 元以上│，得以新臺幣1000元、2000元│，提高為以新臺│        │
│段、修正前罰│3 元以下折算1 日，易科罰金│或3000元折算1 日，易科罰金│幣1000元、2000│        │
│金罰鍰提高標│。依刑法第41條易科罰金…就│。                        │元或3000元折算│        │
│準條例第2 條│其原定數額提高為100 倍折算│                          │1日           │        │
│與現行刑法第│1 日；法律所定罰金數額未依│                          │              │        │
│41條第1 項前│本條例提高倍數，或其處罰法│                          │              │        │
│段          │條無罰金刑之規定者，亦同。│                          │              │        │
├──────┼─────────────┼─────────────┼───────┼────┤
│ 【連續犯】 │第56條：連續數行為而犯同一│（刪除）                  │新法刪除連續犯│被告先後│
│            │之罪名者，以一罪論。但得加│                          │之規定        │2 次犯行│
│            │重其刑至2 分之1 。        │                          │              │，依新法│
│            │                          │                          │              │需分論併│
│            │                          │                          │              │罰，依舊│
│            │                          │                          │              │法則僅論│
│            │                          │                          │              │以一罪，│
│            │                          │                          │              │以舊法對│
│            │                          │                          │              │被告有利│
│            │                          │                          │              │。      │
├───┬──┴─────────────┴─────────────┴───────┴────┤
│整體比│依舊法規定，被告僅論以一罪，且依舊法規定易科罰金折算標準之金額較低，經整體比較結果，以│
│較結果│舊法較有利，應適用舊法。                                                              │
└───┴───────────────────────────────────────────┘


司法院資訊處製作；財團法人民間司法改革基金會備份。
